臺灣橋頭地方法院刑事判決
110年度訴字第375號
公  訴  人  臺灣橋頭地方檢察署檢察官
被      告  蔣坤昇
指定辯護人  林于軒義務律師
上列被告因違反毒品危害防制條例等案件，經檢察官提起公訴（
110年度偵字第10377號、110年度偵字第10828號），本院判決如
下：
    主  文
蔣坤昇犯如附表編號1至編號4所示之罪，各處如同表「主文及沒
收欄」所示之刑及沒收。其中附表編號1至編號3所示之罪，應執
行有期徒刑伍年陸月。沒收部分併執行之。
    犯罪事實
一、蔣坤昇明知甲基安非他命係毒品危害防制條例第2條第2項第
    2款規定所列管之第二級毒品，未經許可，依法不得持有、
    販賣、轉讓，亦明知甲基安非他命同時係藥事法第22條第1
    項第1款規定所列管之禁藥，未經許可，依法不得轉讓。竟
    基於販賣第二級毒品甲基安非他命以營利之犯意，而為附表
    編號1至3所示犯行，並基於轉讓禁藥甲基安非他命之犯意，
    而為附表編號4所示犯行。
二、案經高雄市政府警察局楠梓分局報告臺灣橋頭地方檢察署檢
    察官偵查起訴。
    理  由
壹、程序部分
　　按被告以外之人於審判外之言詞或書面陳述，除法律有規定
    者外，不得作為證據；被告以外之人於審判外之陳述，雖不
    符前4條之規定，而經當事人於審判程序同意作為證據，法
    院審酌該言詞陳述或書面陳述作成時之情況，認為適當者，
    亦得為證據，刑事訴訟法第159條第1項、第159條之5第1項
    分別定有明文。本件所引用之被告蔣坤昇以外之人於審判外
    之陳述，當事人於本院審判程序時均同意有證據能力（訴字
    卷第215頁），本院審酌前開證據作成或取得時之狀況，並
    無違法或不當情事，復經本院於審判期日依法進行調查、辯
    論，應均具證據能力，合先敘明。
貳、實體部分
一、認定事實所憑之證據及理由
　　㈠訊據被告對於事實欄所示犯罪事實，於警詢、偵查中、本
      院審理中均坦承不諱（警一卷第9至18頁，偵一卷第39至4
      0頁，訴字卷第216頁），核與證人吳○○、宛○○於警詢之證
      述、偵查中之具結證述互核相符（警一卷第25至34、47至
      54頁，警二卷第33至37頁，偵一卷第33至34頁，偵二卷第
      43至44頁），並有本院109年聲監字第573號通訊監察書、
      109年聲監字第459號通訊監察書、通訊監察譯文等件附卷
      可佐（警一卷第77至93、97至100、117至119頁，訴字卷
      第67至71頁），是被告之自白與事實相符，堪予採信。
　　㈡按販賣毒品罪，係以行為人主觀上有營利之意圖，客觀上
      將毒品價售或有償讓與他人為其構成要件，若行為人主觀
      上並無營利之意圖，即與販賣毒品罪之構成要件不相符合
      （最高法院102年度台上字第2541號判決要旨參照）。查
      被告與附表編號1至3所示購毒者吳○○非至親好友或有錢財
      共通關係，且被告出面交付甲基安非他命予吳○○時均有收
      取如附表各該欄位所示價金，業經審認如前，若無藉販賣
      毒品牟利之情，自無費心甘受重典而涉犯販賣毒品之必要
      ，足認被告係為藉由販賣甲基安非他命牟利，其主觀上具
      有營利之意圖甚明。
　　㈢綜上，本案事證明確，被告上開犯行，均堪認定，應依法
      論科。
二、論罪科刑
　　㈠甲基安非他命係毒品危害防制條例第2條第2項第2款所定之
      第二級毒品，亦為藥事法第22條第1款所稱之禁藥，倘行
      為人明知為甲基安非他命，而將微量（即未達行政院依上
      開條例第8條第6項規定所公告之一定數量）之甲基安非他
      命轉讓他人，毒品危害防制條例第8條第2項及藥事法第83
      條第1項均定有處罰明文，前者法定刑為「6月以上5年以
      下有期徒刑，得併科新台幣70萬元以下罰金」，且係前法
      ；後者法定刑為「7年以下有期徒刑，得併科新台幣5 千
      萬元以下罰金」，並屬後法，此即同一犯罪行為而同時有
      二種法律可資處罰之法條競合情形，應依「重法優於輕法
      」、「後法優於前法」法理，擇一適用較重之後法即藥事
      法第83條第1項之轉讓禁藥罪處斷（最高法院99年度台上
      字第1367號判決意旨參照）。
　　㈡核被告就附表編號1至3所為，均係犯毒品危害防制條第4條第2項之販賣第二級毒品罪，就編號4所為，係犯藥事法第83條第1項之轉讓禁藥罪。被告所犯4罪，犯意各別，行為互殊，應予分論併罰。
　　㈢減輕事由
　　　⒈偵審自白減輕部分
　　　　⑴按毒品危害防制條例第17條第2項規定，旨在獎勵犯罪
          人之悛悔，同時使偵查或審判機關易於發現真實，以
          利毒品查緝，俾收防制毒品危害之效，苟被告於偵查
          及審判中均有自白，即應依法減輕其刑。查被告就其
          於附表編號1至3所示販賣第二級毒品之犯罪事實於偵
          查中及本院審理時均已自白不諱，均應依毒品危害防
          制條例第17條第2項之規定減輕其刑。
　　　　⑵就被告於附表編號4所犯轉讓禁藥罪部分，被告於警詢
          、偵訊中及本院審理中均坦承犯行業如前述，復考量
          被告上開轉讓之禁藥亦為第二級毒品甲基安非他命，
          而毒品危害防制條例第17條第2項規定之立法理由，
          係認於是類案件比較隱密複雜，蒐證調查不易，定罪
          相對困難，如行為人得以及時悔悟自白，非但有利於
          偵審程序之順利進行，亦易折服而告確定，兼可收節
          省訴訟勞費之相同法理；並避免在行為人轉讓毒品超
          過一定數量及所轉讓之對象為未成年人等情節較重之
          情形，得依同條項之規定減刑，而情節相對較輕之本
          件情形，因法規競合之關係須適用藥事法，反而無法
          適用同條項之規定予以減刑之不合理現象；是在法規
          競合之情形，有關不法要件固應整體適用而不得割裂
          ，即不能各取數法條中之一部分構成要件而為處罰，
          惟有關刑之減輕及沒收等特別規定，自非不能割裂而
          為適用（最高法院109年度台上大字第4243號裁定意
          旨參照）。是被告就附表編號4所示犯行，依上開說
          明，亦應依毒品危害防制條例第17條第2項之規定，
          減輕其刑。
　　　⒉本案無因被告供出毒品來源而得以減輕之事由
　　　　⑴按毒品危害防制條例第17條第1項規定：犯第4條至第8
          條、第10條或第11條之罪，供出毒品來源，因而查獲
          其他正犯或共犯者，減輕或免除其刑。此項規定旨在
          鼓勵被告供出其所涉案件查獲毒品之來源，以擴大落
          實毒品之追查，俾有效斷絕毒品之供給，以杜絕毒品
          泛濫。
　　　　⑵經本院函詢臺灣橋頭地方檢察署（下稱橋頭地檢）與
          高雄市政府警察局楠梓分局、鼓山分局，檢警是否有
          因被告供述毒品來源，因而查獲其他正犯或共犯等情
          。楠梓分局警員職務報告略以：被告於警詢筆錄中供
          稱並指認其販賣及轉讓之毒品係向綽號「老五」之男
          子（真實姓名為周○○）購買，惟周○○於同月遭他分局
          查緝，且蔣坤昇供稱之交易時間地點不明，故無法追
          查等語，有楠梓分局110年11月18日高市警楠分偵字
          第11073330200號函暨所附職務報告（訴字卷第93至9
          5頁）可佐。鼓山分局則函轉高雄市政府警察局刑事
          警察大隊，函覆略以：本大隊係於109年10月份報請
          指揮並聲請通訊監察偵辦在先；於執行通訊監察期間
          ，獲悉周○○販賣毒品予被告及其他關係人等牟利，非
          因被告蔣坤昇供述而查獲周○○；然周○○與下游購毒者
          通信内容多使用暗語以代表毒品交易，被告對相關購
          買毒品情事及通信内容均據實以告，有助警方釐清案
          情等語，有高雄市政府鼓山分局111年6月14日高市警
          股分偵字第11171711300號函、刑事警察大隊111年6
          月21日高市警刑大偵18字第11171611500號函（訴字
          卷第183、185頁）可稽。
　　　　⑶審酌前開資料，可知檢警於被告供出周○○之前，已透
          過通訊監察獲悉周○○販賣毒品予被告之事實，被告之
          供述內容固有協助檢警釐清周○○之犯罪事實，仍難認
          檢警係因被告供述具體相關資料，而查獲周○○。是以
          ，被告本案犯行均無毒品危害防制條例第17條第1項
          減輕或免除其刑之適用，併此敘明。
　　㈣爰審酌被告不思守法自制，循正當途徑獲取所需，為獲取
      不法利益，鋌而走險販賣第二級毒品甲基安非他命予他人
      ，並無償轉讓甲基安非他命，助長毒品散布，危害社會治
      安及國民健康甚鉅，實應予非難。衡以被告販賣、轉讓時
      間為109年10至110年1月間，購毒者、收受毒品者總共有2
      人，共4次之流通情形，販賣第二級毒品每次價金分別為5
      00至1,000元。酌以被告坦承本案全部犯行之犯後態度，
      復衡以被告自陳高工畢業之智識程度，目前從事鐵工工作
      ，月收入約50,000元，與母親、前妻及成年兒子同住，須
      扶養母親（訴字卷第217頁）等一切情狀，分別量處如附
      表各該編號「主文及沒收」欄所示之刑。
　　㈤又按刑法第51條數罪併罰定執行刑之立法方式，採限制加
      重原則，亦即非以累加方式定應執行刑，如以實質累加方
      式定應執行刑，則處罰之刑度顯將超過其行為之不法內涵
      ，而違反罪責原則，復考量因生命有限，刑罰對被告造成
      之痛苦程度，係隨刑度增加而生加乘效果，非以等比方式
      增加，是以隨罪數增加遞減刑罰方式，當足以評價被告行
      為不法性之法理（即多數犯罪責任遞減原則）。本院審酌
      被告就附表編號1至3所犯各罪均係販賣第二級毒品，犯罪
      時間間隔並非甚久，雖各罪不符合集合犯、接續犯之概念
      ，而應數罪併罰，惟相較於販賣數量龐大之販毒者、轉讓
      禁藥者而言，在整體犯罪非難評價上，仍有所區別，數罪
      對法益侵害之加重效應較低，若定以過重之應執行刑，其
      效用可能隨著長期刑之執行，等比例地大幅下跌，對其教
      化效果不佳，亦有害其回歸社會，爰考量被告之購毒者為
      1人，及前述犯罪期間等情，就被告所涉附表編號1至3所
      示之3罪（不得易科罰金，不得易服社會勞動），定其應
      執行刑如主文所示。至被告就附表編號4之犯行，經本院
      宣告得易服社會勞動之刑，依刑法第50條第1項第4款規定
      ，即不予合併定其應執行刑，併此敘明。
三、沒收
　　㈠按犯罪所得，屬於犯罪行為人者，沒收之；前二項之沒收
      ，於全部或一部不能沒收或不宜執行沒收時，追徵其價額
      ，刑法第38條之1第1項前段、第3項定有明文。經查，被
      告就附表編號1至3所示販賣毒品之犯行，吳○○有給付附表
      各該編號「販賣或轉讓毒品方式」欄所示之價金，均經認
      定如前，則被告之犯罪所得雖未扣案，仍應依刑法第38條
      之1第1項前段、第3項規定，於其各該販賣毒品罪刑項下
      宣告沒收，且於全部或一部不能沒收或不宜執行沒收時，
      追徵其價額。
　　㈡未扣案被告所有如SONY手機1支（含SIM卡：門號000000000
      0號），係其用於附表編號1至4所示時間與購毒者、收受
      毒品者聯絡之工具（訴字卷第108頁），業經本院認定如
      前，應依毒品危害防制條例第19條第1項規定，在其各次
      販賣第二級毒品、轉讓禁藥罪項下宣告沒收，且於全部或
      一部不能沒收或不宜執行沒收時，追徵其價額。
據上論斷，應依刑事訴訟法第299條第1項前段，判決如主文。
本案經檢察官陳俊宏提起公訴，檢察官陳登燦到庭執行職務。
中　　華　　民　　國　　111 　年　　8 　　月　　17　　日
                  刑事第一庭    審判長法  官  楊智守
                                      法  官  陳狄建
                                      法　官  林  筠
以上正本證明與原本無異。
如不服本判決應於收受判決後20日內向本院提出上訴書狀，並應
敘述具體理由。其未敘述上訴理由者，應於上訴期間屆滿後20日
內向本院補提理由書（均須按他造當事人之人數附繕本）「切勿
逕送上級法院」。
中　　華　　民　　國　　111 　年　　8 　　月　　18　　日
                                      書記官  邱上一
附錄論罪科刑法條：
毒品危害防制條例第4條第2項
製造、運輸、販賣第一級毒品者，處死刑或無期徒刑；處無期徒
刑者，得併科新臺幣三千萬元以下罰金。
製造、運輸、販賣第二級毒品者，處無期徒刑或十年以上有期徒
刑，得併科新臺幣一千五百萬元以下罰金。
製造、運輸、販賣第三級毒品者，處七年以上有期徒刑，得併科
新臺幣一千萬元以下罰金。
製造、運輸、販賣第四級毒品者，處五年以上十二年以下有期徒
刑，得併科新臺幣五百萬元以下罰金。
製造、運輸、販賣專供製造或施用毒品之器具者，處一年以上七
年以下有期徒刑，得併科新臺幣一百五十萬元以下罰金。
前五項之未遂犯罰之。
藥事法第83條
明知為偽藥或禁藥，而販賣、供應、調劑、運送、寄藏、牙保、
轉讓或意圖販賣而陳列者，處七年以下有期徒刑，得併科新臺幣
五千萬元以下罰金。
犯前項之罪，因而致人於死者，處七年以上有期徒刑，得併科新
臺幣一億元以下罰金；致重傷者，處三年以上十二年以下有期徒
刑，得併科新臺幣七千五百萬元以下罰金。
因過失犯第一項之罪者，處二年以下有期徒刑、拘役或科新臺幣
五百萬元以下罰金。
第一項之未遂犯罰之。
附表：
編號 對象 時間 地點 販賣或轉讓毒品方式 主文及沒收 1 吳○○ 109年10月13日23時許 被告位於高雄市○○區○○路00巷0號住處外 吳○○以行動電話門號0000000000與蔣坤昇使用之行動電話門號0000000000聯繫毒品交易事宜，嗣蔣坤昇於左列時間，在左列地點，交付重量不詳之甲基安非他命1包予吳○○，並當場收取500元。 蔣坤昇犯販賣第二級毒品罪，處有期徒刑伍年壹月。未扣案販賣毒品所得新臺幣伍佰元及SONY廠牌手機（含SIM卡：門號0000000000號）壹支沒收，於全部或一部不能沒收或不宜執行沒收時，追徵其價額。 2 吳○○ 109年10月14日20時5分許（起訴書誤載為8時5分） 被告位於高雄市○○區○○路00巷0號住處外 吳○○以行動電話門號0000000000與蔣坤昇使用之行動電話門號0000000000聯繫毒品交易事宜，嗣蔣坤昇於左列時間，在左列地點，交付重量不詳之甲基安非他命1包予吳○○，並當場收取1,000元。 蔣坤昇犯販賣第二級毒品罪，處有期徒刑伍年貳月。未扣案販賣毒品所得新臺幣壹仟元及SONY廠牌手機（含SIM卡：門號0000000000號）壹支沒收，於全部或一部不能沒收或不宜執行沒收時，追徵其價額。 3 吳○○ 109年10月15日16時10分許 高雄市○○區○○○路00○0號統一超商新左營門市 吳○○以行動電話門號0000000000與蔣坤昇使用之行動電話門號0000000000聯繫毒品交易事宜，嗣蔣坤昇於左列時間，在左列地點，交付重量不詳之甲基安非他命1包予吳○○，並當場收取1,000元。 蔣坤昇犯販賣第二級毒品罪，處有期徒刑伍年貳月。未扣案販賣毒品所得新臺幣壹仟元及SONY廠牌手機（含SIM卡：門號0000000000號）壹支沒收，於全部或一部不能沒收或不宜執行沒收時，追徵其價額。 4 宛○○ 110年1月16日11時許 宛○○位於高雄市○○區○○○路000號住處外 宛○○以行動電話門號0000000000與蔣坤昇使用之行動電話門號0000000000聯繫毒品轉讓事宜，嗣蔣坤昇於左列時間，在左列地點，無償交付重量不詳之甲基安非他命1包予宛○○。 蔣坤昇犯轉讓禁藥罪，處有期徒刑肆月。未扣案SONY廠牌手機（含SIM卡：門號0000000000號）壹支沒收，於全部或一部不能沒收或不宜執行沒收時，追徵其價額。